【裁判字號】    90,自,423
【裁判日期】    901214
【裁判案由】    背信
【裁判全文】
臺灣板橋地方法院刑事判決                            九十年度自字第四二三號
    自  訴  人  乙○○
    被      告  甲○○
右列被告因背信案件，經自訴人提起自訴，本院判決如左：
    主  文
甲○○無罪。
    理  由
一、自訴意旨略以：自訴人乙○○於民國八十八年六月十日參加以被告甲○○為會首
    之互助會，會員含會首計五十人，會期自八十八年六月十日起至九十二年七月十
    日止，被告於起會時曾告知，會員如參加二會以上者，須待該互助會期間過半以
    後才可以標第二會，被告可能違反上開約定，使參加二會以上之會員於該互助會
    期間尚未過半即將所參加之會全部標完，乃致會首倒會，使其他活會之會員拿不
    到會款，因認被告涉有刑法第三百四十二條第一項之背信罪嫌云云。
二、按犯罪事實，應依證據認定之，無證據不得推定其犯罪事實；不能證明被告犯罪
    者，應諭知無罪之判決，刑事訴訟法第一百五十四條及第三百零一條第一項分別
    定有明文。次按刑法第三百四十二條之背信罪，須以為他人處理事務為前提，所
    謂為他人云者，係指受他人委任，而為其處理事務而言。再按事實之認定，應憑
    證據，如未能發現相當證據，或證據不足以證明，自不能以推測或擬制之方法為
    裁判基礎；認定犯罪事實所憑之證據，雖不以直接證據為限，間接證據亦包括在
    內，然無論直接或間接證據，其為訴訟上之證明，須於通常一般之人均不致於有
    所懷疑，而得確信其為真實之程度者，始得據之為有罪之認定，倘其證明尚未達
    到此一程度，而有合理之懷疑存在時，即無從為有罪之認定；告訴人之告訴（自
    訴人之自訴亦同），係以使被告受刑事訴追為目的，是其陳述是否與事實相符，
    仍應調查其他證據以資審認，最高法院四十六年台上字第二六０號、四十九台上
    字第一五三０號、四十年台上字第八六號、七十六年台上字第四九八六號及五十
    二年台上字第一三００號判例分別著有明文。
三、自訴人乙○○認被告甲○○涉有刑法第三百四十二條第一項之背信罪嫌，係以被
    告身為會首，涉嫌違反上開約定，使參加二會以上之會員於該互助會期間尚未過
    半即將所參加之會全部標完，乃致會首倒會，使其他活會之會員拿不到會款等情
    ，並提出互助會會單一份附卷可稽為其論據。
四、訊據被告甲○○堅決否認有前揭自訴人所指之犯行，辯稱：該互助會自九十年十
    月十日那次標完後，因其中三個會員（即會單編號：十九號李秀密、二十號林溫
    琳、二十一號李鳳嬌）倒會，且避不見面而停會，除二十九個死會外，餘均活會
    ，伊讓陳茂添於該互助會期間尚未過半即將所參加之會全部標完，係因他信用好
    ，均有按時繳交會款，伊並未為自訴人處理任何事務等語。
五、經查被告甲○○任互助會會首，雖未依約定，讓參加二會之會員陳茂添於該互助
    會期間尚未過半即將所參加之會全部標完，而有失誠信，但被告係基於會首之身
    分，為自己處理其與會員間之標會事務，並非為會員自訴人乙○○處理互助會事
    務，事實上，被告並未為自訴人處理任何事務等情，業據自訴人供明在卷，復據
    被告供承不諱，並有互助會會單一份附卷可稽。矧被告既係基於會首之身分，為
    自己處理其與會員間之標會事務，並非為會員自訴人或其他會員處理該互助會之
    事務，被告所為即與背信罪之構成要件不符，自難以該罪相繩。此外，復查無其
    他積極之證據足資證明被告有背信之犯行。自訴意旨，即有誤會。揆諸前揭法條
    及判例意旨，不能證明被告犯罪，自應諭知無罪之判決。
據上論斷，應依刑事訴訟法第三百四十三條、第三百零一條第一項，判決如主文。
中    華    民    國      九十        年      十二     月     十四      日
                                      臺灣板橋地方法院刑事第一庭
                                          法  官  楊  千  儀
右正本證明與原本無異。
如不服本判決，應於判決送達後十日內，向本院提出上訴狀。
                                          書記官  吳  河  東
中    華    民    國      九十        年      十二     月     十六      日


司法院資訊處製作；財團法人民間司法改革基金會備份。
